臺灣高等法院刑事判決　　　　　　　　96年度交上易字第66號
　　上　訴　人　臺灣臺北地方法院檢察署檢察官
　　被　　　告　甲○○
上列上訴人因被告過失傷害案件，不服臺灣臺北地方法院95年度
交易字第840號，中華民國96年1月12日第一審判決（起訴案號：
臺灣臺北地方法院檢察署95年度偵字第8793號），提起上訴，本
院判決如下：
    主  文
上訴駁回。
甲○○緩刑貳年。
    事  實
一、甲○○於民國94年12月6日上午10時40分許，駕駛車牌號碼C
    RS─609號重機車， 沿台北市○○區○○路由西向東方向行
    駛，途經桂林路與昆明街交岔路口欲左轉往昆明街行駛時，
    原應注意兩車併行之間隔，隨時採取必要之安全措施，以及
    左轉彎時應距交岔路口30公尺前顯示方向燈，行至交岔路口
    中心處左轉。而依當時情形為天氣晴、日間自然光線、柏油
    路面無缺陷及障礙物，視距良好，行車管制號誌動作正常，
    並無不能注意之情事，竟疏於注意及此，於通過上開交岔路
    口時，先停於交岔路口之西南角，隨即貿然左轉加速行駛，
    未留意其他車輛之間隔，適同一時、地，由乙○○駕駛之車
    牌號碼BQP─787號重機車，沿桂林路同方向行駛至上開交岔
    路口，因甲○○駕駛機車貿然左轉，乙○○不及煞車閃避，
    以致乙○○上開重機車右前車頭撞擊甲○○上開重機車之左
    側車身，致乙○○人、車倒地，受有右遠端脛骨骨折之傷害
    。甲○○於肇事後犯罪未被發覺前，向前來處理車禍現場之
    員警坦承肇事而自首接受裁判。
二、案經乙○○訴由台北市政府警察局萬華分局報告偵辦。
    理  由
一、上開犯罪事實，業據被告甲○○於原審及本院審判時均坦承
    不諱，核與證人即告訴人乙○○之證述相符，並有臺北市○
    ○○○○道路交通事故現場圖、臺北市政府警察萬華分局交
    通分隊道路交通事故補充資料表、交通事故談話紀錄表、道
    路交通事故調查報告表、臺北市立聯合醫院和平院區診斷證
    明書各一份在卷可按，足認被告之自白與事實相符，應堪採
    信。本案事證明確，被告犯行堪予認定。
二、法律適用之比較：被告行為後，前於民國94年2月2日修正公
    布之刑法，已自95年7月1日起施行，另刑法施行法亦於95年
    6 月14日增訂該法第1條之1規定，並自95年7月1日施行。其
    中修正後刑法第2條之規定， 乃係關於新舊法比較適用之準
    據法，其本身無關行為可罰性要件之變更，故於95年7月1日
    刑法修正施行後，如有涉及比較新舊法之問題，即應逕依修
    正後刑法第2條第1項規定，為「從舊從輕」之比較。經查：
  (一)刑法第2百84條第1項前段雖未修正，然於上開刑法及其施行
    法修正施行前，依罰金罰鍰提高標準條例第1條前段規定 ，
    刑法第284條第1項前段所定罰金刑部分之法定刑度「 銀元5
    百元以下」係提高為銀元5千元即新臺幣1萬5千元以下， 最
    低刑度則依修正前刑法第33條第5款規定，應為銀元1元即新
    臺幣3元以上。又修正後刑法第33條第5款亦已將罰金刑調整
    為新臺幣1千元以上，以百元計算，故依前述標準換算， 修
    正後刑法第284條第1項前段之罰金刑法定刑度已變更為「新
    臺幣1萬5千元以下、1千元以上」， 是比較修正前後刑度結
    果，修正後之規定對被告並非較為有利。
  (二)被告對於未發覺之罪自首而受裁判，依修正後刑法第62條將
    原規定之「必減」修正為「得減」， 雖性質上屬刑法裁量之
    事項，惟既影響行為人之刑罰法律效果, 應屬法律變更之範
    疇，而有刑法第2條第1項之適用，經比較新舊法，以舊法規
    定「必減」對行為人較為有利。
  (三)修正前刑法第41條第1項前段係規定：「犯最重本刑為5年以
    下有期徒刑以下之刑之罪， 而受6個月以下有期徒刑或拘役
    之宣告，因身體、教育、職業、家庭之關係或其他正當事由
    ，執行顯有困難者，得以1元以上3元以下折算1日， 易科罰
    金」，而斯時易科罰金之折算標準，依修正前罰金罰鍰提高
    標準條例第2條（該條規定現已刪除）規定， 係就其原定數
    額提高為1百倍折算1日，並依現行法規所定貨幣單位折算新
    臺幣條例第2條折算為新臺幣，則適用舊法之結果， 易科罰
    金之折算標準應以銀元1百元至3百元即新臺幣3百元至9百元
    折算1日；惟修正後刑法第41條第1項前段則規定：「犯最重
    本刑為5年以下有期徒刑以下之刑之罪，而受6個月以下有期
    徒刑或拘役之宣告者， 得以新臺幣1千元、2千元或3千元折
    算1日，易科罰金」， 而將有期徒刑或拘役易科罰金之標準
    提高，經比較新舊法之結果， 以修正前刑法第41條第1項前
    段關於易科罰金之規定，對被告較為有利。
  (四)綜合上述各條文修正前後之比較後，適用修正後之刑法及刑
    法施行法等相關法律規定並未對被告更為有利，揆諸前揭刑
    法第2條第1項前段規定， 即應適用修正前之刑法第33條第5
    款、第41條第1項前段、第62條等規定。
三、核被告所為，係犯刑法第284條第1項前段過失傷害罪。被告
    肇事後未被偵查機關發覺前，向前往處理之員警坦承肇事，
    有臺北市○○○○○道路交通事故肇事人自首情形紀錄表 1
    紙附卷可參（見偵查卷第19頁），應依修正前刑法第62條前
    段規定減輕其刑。
四、原審因認被告罪證明確，引用刑法第2條第1項前段， 第284
    條第1項前段、修正前刑法第62條前段、第41條第1項前段，
    罰金罰鍰提高標準條例第1條前段、修正前同條例2條，現行
    法規所定貨幣單位折算新臺幣條例第2條之規定。 並審酌被
    告並無前科，素行良好，惟其造成本次車禍之過失程度非輕
    、造成告訴人受有右遠端脛腓骨折等傷勢，其危害並非輕微
    ，上訴前尚未與告訴人達成和解，並斟酌被告坦承犯行之犯
    後態度等一切情狀，量處有期徒刑3月。並依修正前刑法第4
    1條第1項前段規定為易科罰金之折算標準，以資懲戒，核其
    認事用法，並無不合，量刑亦稱妥適。檢察官執告訴人聲請
    上訴意旨謂被告事後未與告訴人和解，顯無悔意，原審量刑
    過輕，請求撤銷改判，並無理由，上訴應予駁回。末查被告
    前未曾受有期徒刑以上刑之宣告，有本院被告全國刑案紀錄
    表1份在卷足參，上訴後業與告訴人達成和解，取得原諒 ，
    有和解書附於附民卷內 (96年交附民21號)， 並經告訴人於
    本院準備程序中當庭表示原諒被告。被告經此偵審教訓，當
    知所警惕，無再犯之虞，本院認其所宣告之刑以暫不執行為
    當，爰併予宣告緩刑2年，以勵自新。
據上論斷，應依刑事訴訟法第368條，刑法第74條第1項第1款，
判決如主文。
本案經檢察官林炳雄到庭執行職務。
中　　華　　民　　國　　96　　年　　4　　月　　30　　 日
　　　　　　　　　刑事第４庭    審判長法　官  蔡秀雄
　　　　　　　　　　　　　　　　　　  法　官  鄭水銓
　　　　　　　　　　　　　　　　　　  法　官  周煙平
以上正本證明與原本無異。
不得上訴。
                                      書記官  蕭麗珍
中　　華　　民　　國　　96　　年　　5 　　月　　3 　　日
附錄：本案論罪科刑法條全文
刑法第284條第1項
因過失傷害人者，處6月以下有期徒刑、拘役或5百元以下罰金，
致重傷者，處1年以下有期徒刑、拘役或5百元以下罰金。
從事業務之人，因業務上之過失傷害人者，處 1 年以下有期徒刑
、拘役或1 千元以下罰金，致重傷者，處 3 年以下有期徒刑、
拘役或2千元以下罰金。
